臺灣彰化地方法院彰化簡易庭民事判決
                                   111年度彰簡字第555號 
原    告  吳崇欽
被    告  王金種即大街小巷探尋號

上列當事人間請求損害賠償事件，本院於民國111年11月15日言
詞辯論終結，判決如下：    
    主      文
原告之訴駁回。
訴訟費用新臺幣1,770元由原告負擔。
    事實及理由
一、原告主張：被告王金種係彰化縣○○鎮○○○○○○○街○巷○○號」商
    號負責人，原告於民國109年1月30日以新臺幣(下同)95,000
    元向被告購買車牌號碼「鹿港-觀A112」電動觀光四輪車1部
    (下稱系爭四輪車)，雙方並簽立買賣契約書(下稱系爭買賣
    契約)，原告則靠行於被告商號，駕駛系爭四輪車營業，後
    被告因不欲繼續經營觀光旅遊用電動四輪車，原告因而欲更
    換靠行車行，惟被告竟於110年1月9日15時30分許，在彰化
    縣○○鎮○○里○○路00000號，對原告誆稱系爭四輪車車牌(下稱
    系爭車牌)已經註銷，需繳回彰化縣政府城市暨觀光發展處(
    下稱城觀處)，才可辦理靠行過戶至其他車行，原告不疑有
    他，而將系爭車牌交付予被告，被告取得車牌後即將牌照註
    銷，致使原告因無車牌無法營業，侵害原告之營業權，以11
    0年每月基本薪資計算，原告受有110年1月9日起至同年8月9
    日止約7個月之營業損失共168,000元(計算式：24,000元×7
    月=168,000元)。爰依民法第184條第1項前段、民法第227條
    規定提起本件訴訟等語，並聲明：被告應給付原告168,000
    元，及自起訴狀繕本送達翌日起至清償日止，按週年利率5％
    計算之利息。
二、被告答辯：被告原本只打算買5台觀光四輪車而已，因原告
    委請被告多買1台，兩造並非買賣關係，而係靠行關係，原
    告依約每月應繳納保險、停車、稅金等費用1,500元，如未
    繳納，即應繳還車牌及註銷營業。原告於109年11月藉口另
    家公司生意較佳而開始未依約繳納靠行費用，卻仍持續靠行
    於被告名下，被告為免原告以被告名義在外營業而發生事故
    ，而擔負賠償責任，乃要求原告將系爭四輪車轉讓於他公司
    ，否則應繳回牌照，原告因無法轉讓，也不欲繼續繳納每月
    靠行費用1,500元，乃出於己意主動將車牌繳回予被告，被
    告並當場退還原告6,000元驗車車牌費用及保險費1,300元；
    且係城觀處派員稽查發現系爭四輪車已非被告營業用車，乃
    發文命令註銷系爭四輪車營業登記，被告並無不法等語，並
    聲明：原告之訴駁回。
三、本院得心證之理由：
  ㈠經查，系爭四輪車為原告所有，兩造於109年1月間成立靠行
    契約，約定由原告按月支付1,500元之靠行費用(含保險、停
    車、稅金等費用)，將其所有2台電動四輪車(含系爭四輪車)
    靠行於被告經營之「大街小巷探尋號」車行，原告於109年1
    1月疫情開始即未繳納靠行費用，仍持續以系爭四輪車營業
    ，直到110年1月9日將系爭車牌繳交予被告，其後系爭四輪
    車經彰化縣政府註銷營業登記證照等情，為兩造到庭陳述明
    確，且與證人即兩造友人林欽然證述情節相符，並有租賃自
    行車責任保險單、錄音譯文及彰化縣政府111年7月11日府城
    觀管字第1110263114號函(下稱系爭註銷通知函)、被告商業
    登記資料等在卷可稽(見本院卷第31-35、61、95、113頁）
    ，且原告前以被告涉嫌詐欺及侵占罪嫌分別提出告訴，經臺
    灣彰化地方檢察署檢察官為不起訴處分，有檢察官不起訴處
    分書2份(下稱系爭不起訴處分書)附卷可參(見本院卷第25-2
    9、109-111頁)，且為兩造所不爭執，堪信為真實。
　㈡原告主張被告訛騙原告將系爭車牌繳回，並逕自註銷登記，
    致原告無法以系爭四輪車營業而受有168,000元之營業損失
    等節，則為被告所否認，並以前詞置辯，本院分論如下：
  ⒈原告主張被告應負侵權行為責任部分：
　①因故意或過失，不法侵害他人之權利者，負損害賠償責任。
    故意以背於善良風俗之方法，加損害於他人者亦同。違反保
    護他人之法律，致生損害於他人者，負賠償責任，民法第18
    4條第1項前段、後段、第2項，分別定有明文。上開民法第1
    84條第1項規定前、後兩段為相異之侵權行為類型。關於保
    護之法益，前段為權利，後段為一般法益。關於主觀責任，
    前者以故意過失為已足，後者則限制須故意以背於善良風俗
    之方法加損害於他人，兩者要件有別，請求權基礎相異，訴
    訟標的自屬不同(最高法院80年度台上字第3760號判決要旨
    參照)。民法第184條規定係調和「行為自由」和「保護的權
    益」此兩個基本利益，區別不同的權益的保護，而組成侵權
    行為責任體系。被侵害者係他人權利時，只要加害人具有故
    意或過失，即應依民法第184條第1項前段負損害賠償責任。
    其被侵害者，非屬權利時，須加害行為係出於故意背於善良
    風俗方法(第184條第1項後段)，或違反保護他人之法律(第1
    84條第2項)時，被害人始得請求損害賠償。易言之，民法第
    184條第1項前段所保護的，限於權利，不及一般財產上之利
    益(純粹財產上損害、純粹經濟上損失)。一般財產上利益僅
    能依民法第184條第1項後段規定或第2項受到保護。立法者
    所以作此「區別性的權益保護」，係鑒於一般財產損害範圍
    廣泛，難以預估，為避免責任氾濫，特嚴格其構成要件，期
    能兼顧個人行為之自由。又侵權行為之成立，須行為人因故
    意過失不法侵害他人權利，亦即行為人須具備歸責性、違法
    性，並不法行為與損害間有因果關係，始能成立，且主張侵
    權行為損害賠償請求權之人，對於侵權行為之成立要件應負
    舉證責任(最高法院100年度台上字第1903號判決意旨可參)
    。
　②本件原告主張被告騙取原告交出系爭車牌，侵害其依民法第1
    84條第1項前段規定之「營業權」等情，雖據原告提出錄音
    譯文為證(見本院卷第31頁)，然觀其譯文內容，係兩造會同
    證人林欽然於110年1月9日商議結束兩造靠行關係及系爭車
    牌轉讓之相關對話，而究其原因，乃因原告於109年11月疫
    情開始即未繳納靠行費用，卻仍持續騎乘系爭四輪車以被告
    車行名義在外營業，致被告無法管理，且城觀處已通知被告
    註銷系爭車牌證照，被告方與原告商討系爭車牌移轉事宜，
    經證人林欽然結證屬實(見本院卷第83頁)，核與被告所述情
    節一致，並與系爭不起訴處分書所載調查結果大致相符，且
    有被告提出之系爭註銷通知函可佐；又原告自陳與證人關係
    良好，並無仇恨或嫌隙，衡情證人應無甘冒刑事偽證風險而
    虛偽陳述設陷原告之可能，堪予採信。則系爭四輪車原本仍
    在原告持有使用中，但因原告已無繳納靠行費用，卻仍靠行
    在被告經營之商號，被告因考量日後若發生事故之責任問題
    ，乃將車輛保險退掉，以給付驗車車牌費用及保險費為條件
    ，請原告將系爭車牌交還被告經營之商號，且係原告經權衡
    結果自行將系爭車牌繳還，難認被告行為有何不法性。原告
    另主張受有7個月營業損失，原告固稱其「營業權」受侵害
    ，實乃一般財產上之利益(純粹財產上損害、純粹經濟上損
    失)，而一般財產上利益僅能依民法第184條第1項後段規定
    或第2項受到保護，並非民法第184條第1項前段規定之「權
    利」，從而，原告主張民法第184條第1項前段規定，請求被
    告賠償其營業損失，顯屬無據。
　⒉原告主張被告應負債務不履行責任部分：
　①當事人主張有利於己之事實者，就其事實有舉證之責任，民
    事訴訟法第277條前段定有明文。因可歸責於債務人之事由
    ，致為不完全給付者，債權人得依關於給付遲延或給付不能
    之規定行使其權利，民法第227條第1項定有明文，而不完全
    給付，係指債務人所為之給付，因可歸責於其之事由，致給
    付內容不符債務本旨，而造成債權人之損害所應負之債務不
    履行損害賠償責任。然損害賠償之債，以有損害之發生及有
    責任原因之事實，並二者之間，有相當因果關係為成立要件
    。故原告所主張損害賠償之債，如不合於此項成立要件者，
    即難謂有損害賠償請求權存在(最高法院48年台上字第481號
    判決意旨可參)。準此，於債權人因債務不履行請求債務人
    賠償時，債務人如主張其已為完全給付，當由其負證明之責
    ，然債權人如於受領給付後，以債務人給付不完全為由，請
    求債務人損害賠償，關於給付不完全之點及因債務人未履行
    債務(給付不能、給付遲延或不完全給付)而受損害，且二者
    間具有相當因果關係，應轉由債權人負舉證責任，始得請求
    其負債務不履行責任。
  ②原告主張系爭車牌為系爭四輪車買賣契約之一部，被告將系
    爭車牌取走，應負不完全給付責任等語，雖據其提出系爭買
    賣契約為證，惟被告否認系爭買賣契約存在，而原告除未依
    民事訴訟法第357條舉證證明系爭買賣契約文書真正外，且
    其內容與證人證述：雖名為買賣契約，實為原告委託被告購
    買系爭四輪車後靠行於被告車行之情節不符，自難憑採，從
    而難認兩造成立系爭買賣契約。又兩造間原有靠行契約存在
    ，原告於兩造協商後同意將車牌繳回等情，已如前述，則兩
    造靠行關係已然終止，被告之給付義務已終了；且被告取回
    系爭車牌係因原告未繳納靠行費用而違反契約義務所致，又
    城觀處已註銷系爭車輛之營業登記，則被告已無繼續提供原
    告系爭四輪車靠行其商行之義務，而將系爭車牌取回，難認
    有何違反兩造間靠行契約可言。原告復未具體說明並證明被
    告有何給付內容不符債務本旨，而造成其損害之情事，則原
    告以債務不履行之不完全給付規定請求被告負賠償責任，亦
    屬無據。
四、綜上所述，原告依民法第184條第1項前段、民法第227條規
    定，請求被告應給付原告168,000元及自起訴狀繕本送達翌
    日起至清償日止，按週年利率5％計算之利息，均無理由，應
    予駁回。
五、本件事證已臻明確，兩造其餘攻擊防禦方法及所提證據，核
    與判決結果不生影響，爰不逐一論述。
六、訴訟費用負擔之依據：民事訴訟法第78條。
中　　華　　民　　國　　111 　年　　12 　月　　6　　日
                  臺灣彰化地方法院彰化簡易庭　
　　　　　　　　　    法　官  范嘉紋
以上正本係照原本作成。　　　　　　　　　　　
如對本判決上訴，須於判決送達後20日內向本院提出上訴狀(須
附繕本)。如委任律師提起上訴者，應一併繳納上訴審裁判費。
中　　華　　民　　國　　111 　年　　12　　月　　7 　　日
                      書記官  顏麗芸